臺灣嘉義地方法院民事判決　100年度簡上字第13號
上　訴　人　孫漢湖
　　　　　　孫石龍
　　　　　　孫石獅
共　　　同
訴訟代理人　葉榮棠律師
被　上訴人　孫江明
訴訟代理人　林德昇律師
　　　　　　謝耿銘律師
上列當事人間請求返還土地事件，上訴人對於民國99年11月24日
本院嘉義簡易庭99年度嘉簡字第738號第一審民事判決提起上訴
，本院於民國100年11月30日言詞辯論終結，判決如下：
    主      文
上訴駁回。
第二審訴訟費用由上訴人負擔。
    事實及理由
壹、上訴人於原審起訴主張：
一、坐落嘉義縣民雄鄉○○○段第1008地號土地，原係訴外人即
    上訴人之父孫米吉所有，孫米吉於民國57年過世後，即由上
    訴人3人繼承取得應有部分各為3分之1。詎被上訴人自99年1
    月1日起無權占用系爭土地種植稻米，面積為2,124平方公尺
    ，稻米1年收成2季，收益新臺幣（下同）5萬元。上訴人分
    別於98年10月22日、98年12月1日以存證信函催告被上訴人
    返還系爭土地，均未獲置理。爰依民法第767條所規定之物
    上請求權，請求被上訴人應將系爭土地面積2,124平方公尺
    土地騰空返還上訴人。
二、對被上訴人抗辯之陳述：證人鄭贊泰及孫志保於臺灣嘉義地
    方法院檢察署99年度偵字第2463號刑事偵查卷之證詞不實在
    。蓋當時證人鄭贊泰並未在場，其卻證稱有見過上訴人，其
    證詞顯不實在，且其身為代書，還錢卻無證物可供證明；證
    人孫志保雖證稱孫米吉有向訴外人何田借款，但孫米吉於57
    年過世，系爭土地被聲請拍賣係發生於61年間，故證人孫志
    保證稱還款係為登記系爭土地，前後時間顯有矛盾。
三、於本院補稱：
（一）否認被上訴人所抗辯上訴人孫漢湖曾至被上訴人家中，要
      求被上訴人之父即上訴人之叔父孫米合代為清償向何田借
      款之本息，而欲將系爭土地無條件讓與孫米合等事實。且
      依最高法院85年度台上字第1120號判決意旨，被上訴人既
      不爭執系爭土地為上訴人所有，被上訴人自應就其有權占
      有系爭土地之事實，負舉證之責任。另否認被上訴人所主
      張孫蘇素卿有行使系爭法定代理權之事實。
（二）被上訴人於原審雖提出證明書與印鑑證明申請書、印鑑證
      明、委託書、土地登記委託書、抵押權拋棄書，欲證明系
      爭買賣關係存在，然上訴人否認前開文書形式與內容之真
      正。
   1、蔡春森代書所簽立之證明書係私文書，未經證明係蔡春森
      所書寫，自無形式上證明力。其內容雖載有「債務人孫米
      吉之弟孫米合將債務全部償還債權人何田在案」等語，然
      上訴人否認之；且果真有償還之情事，則蔡春森為專業代
      書，何以未書立清償證明書存證，又系爭抵押權何以迄今
      未塗銷，亦未見上訴人孫漢湖曾與孫米合有何書面買賣協
      議，況被上訴人迄未請求所有權移轉登記。況何田於62年
      1月15日死亡，前開證明書於78年12月3日書立，顯係事後
      補寫，難期有正確之記憶。而被上訴人雖以前詞抗辯，然
      有違經驗法則，蓋不動產之移轉或設定應以書面為之，被
      上訴人所提出之證明書係蔡春森拜託何田申領印鑑證明等
      文件，非買賣書面契約，故縱認孫米合確有還款之事實，
      仍無法證明有買賣之合意，應係被上訴人如何向上訴人求
      償之問題而已；又孫米合如確代償債務，必先取得清償證
      明辦理塗銷抵押權登記，並要求上訴人為所有權移轉登記
      ，以確保其權利，然迄未辦理，被上訴人前開抗辯，顯不
      合經驗法則。
   2、前開土地登記委託書、抵押權拋棄書均為空白例稿，更不
      足證明系爭買賣之事實。
（三）孫劉琴為孫米合之配偶、被上訴人之母，其證詞必然偏頗
      。且其於前開刑事案件中，初曾證稱本件上訴人孫漢湖請
      伊家代償，再把土地交伊家耕種；嗣改證稱欲登記與孫米
      合，其證詞先後矛盾，顯不可採。又孫劉琴於本院證稱未
      在場聽聞要移轉登記予孫米合，嗣改稱確定有聽到等語，
      其證詞矛盾，顯不可採。
（四）臺灣高等法院臺南分院86年度上字第258號民事判決所記
      載劉素梅與孫米合之訴訟代理人所為陳述，並未經法院認
      定，不得為本件訴訟認定之依據。且系爭三七五租約既於
      86年間判決勝訴確定，被上訴人為何迄不請求所有權移轉
      登記？又前開訴訟事件即訴外人劉崑金、謝劉素女、謝劉
      素美、劉素珠、劉通柄、劉素梅請求本件上訴人交付系爭
      土地之租佃爭議事件，綜觀全案卷證未見律師承認原地主
      早將系爭土地出售孫米合之陳述，被上訴人主張顯有不實
      。而孫米合固曾代理上訴人與系爭土地承租人調解耕地三
      七五租約事宜，然由本件上訴人出具之授權書記載事忙無
      法出席且均住台中縣市、來往不便，始授權孫米合出席調
      解，自不得據此認定有系爭土地買賣之情事。
（五）否認被上訴人所主張當時上訴人孫漢湖並提出孫米吉所有
      繼承人即曾孫麗雲、孫漢湖、孫石龍、孫石獅、孫麗玉、
      孫麗錦、孫蘇素卿等7人合計9顆印章與孫米合，另交付系
      爭土地所有權狀原本與曾孫麗雲、孫麗玉、孫麗錦、孫蘇
      素卿等4人之繼承權拋棄書原本，以供孫米合辦理系爭土
      地之所有權移轉登記等事實。實則，前開物品係上訴人孫
      漢湖持交蔡春森代書欲辦理繼承登記之用。因上訴人之父
      於57年間死亡後，由上訴人3人繼承系爭土地，上訴人之
      母與3位妹妹則均請領印鑑證明、立拋棄權書，供上訴人
      辦理繼承事宜。然蔡春森代書受託辦理繼承登記時，始發
      現系爭土地尚有三七五租約存在，並告知上訴人孫漢湖於
      繼承前須與佃農再簽三七五租約始得辦理繼承登記，因上
      訴人之父與佃農有訴訟恩怨，上訴人孫漢湖不願再與佃農
      洽談，故無法辦理繼承登記，亦未自代書處取回前開繼承
      所需文件資料，至被上訴人如何取得前開繼承文件資料，
      上訴人亦無從知悉，自不得僅以被上訴人持有前開繼承文
      件資料，而認上訴人有移轉系爭土地所有權之合意。
（六）縱認上訴人孫漢湖與被上訴人約定買賣系爭土地，然當時
      上訴人孫石龍、孫石獅為限制行為能力人，未經合法代理
      而使該法律行為效力未定，且上訴人孫石龍、孫石獅確定
      不予承認其效力，況上訴人孫漢湖處分公同共有物未經其
      他公同共有人同意，其處分亦無效。
貳、被上訴人則以：
一、系爭土地所有權雖由上訴人繼承取得，但原所有權人孫米吉
    將系爭土地提供何田借款2萬元並設定抵押，因屆期無法清
    償，遭何田於61年間聲請拍賣抵押物。拍賣過程中因上訴人
    孫石龍及孫石獅當時年僅13歲，僅上訴人孫漢湖能理家事，
    當時上訴人孫漢湖至被上訴人家中，要求被上訴人之父即上
    訴人之叔父孫米合代為清償向何田借款之本息，而欲將系爭
    土地無條件讓與孫米合，故系爭土地始免於拍賣，並由代書
    蔡春森書立證明，另有證人孫劉琴、孫志保可證明。但因前
    開債務係由孫米合代為清償，孫米合擔心上訴人孫漢湖家貧
    ，又將系爭土地拿去抵押借款，故系爭土地之抵押權設定登
    記迄今尚未塗銷；然何田之印鑑證明申請書、印鑑證明、委
    託書、土地登記委託書、抵押權拋棄書均已交付孫米合。
二、由於當時系爭土地尚有三七五租約，由承租人耕作，租約尚
    未到期故無法收回由孫米合耕作，其後亦係由孫米合、上訴
    人孫漢湖與承租人協商，始收回系爭土地，收回後則交由孫
    米合耕作，嗣孫米合於98年10月2日過世，始由被上訴人繼
    續耕作。但於76年至80年間，因系爭土地增值，孫米合曾要
    求上訴人過戶系爭土地，均遭拒絕。系爭土地原所有權人孫
    米吉於57年過世，上訴人卻於26年後即83年始辦理繼承登記
    ，於孫米合過世前，上訴人並要求孫米合給付100萬元始願
    過戶系爭土地。
三、上訴人孫石龍曾對被上訴人提出竊佔告訴，亦經臺灣嘉義地
    方法院檢察署檢察官為不起訴處分，上訴人孫石龍聲請再議
    後，亦經駁回確定，該卷證資料即足為本件被上訴人前開主
    張之證明。被上訴人占有系爭土地係承繼於孫米合，而孫米
    合取得系爭土地占有係因代償債務，故被上訴人係有權占有
    系爭土地。
四、於本院補稱：
（一）蔡春森代書所簽立之系爭證明書係其所親自書寫，其並於
      文末簽名及蓋章等事實，業經證人鄭贊泰於前開臺灣嘉義
      地方法院檢察署99年度偵字第2463號案件中證述明確。故
      前開文書為真正，且文書記載之內容亦為真正，可證明孫
      米合為孫米吉清償其對何田之抵押債務。
（二）被上訴人所持有系爭土地登記委託書、抵押權拋棄書正本
      ，均已蓋有何田之印鑑章，以供孫米合塗銷系爭抵押權，
      此益足印證蔡春森所簽立之前開證明書為真正，若非孫米
      合擁有權利，系爭土地登記委託書、抵押權拋棄書正本何
      須交付予孫米合。
（三）由證人孫劉琴於前開刑事偵查案件中之證詞，可知孫米合
      確為孫米吉還債2萬元與何田，而受讓系爭土地所有權。
      且被上訴人持有本院民事執行處61年度民執字第350號通
      知正本，該通知書載明系爭土地底價為21,751元，與孫米
      合代償之前開2萬元幾乎相當，亦足證孫米合係為取得系
      爭所有權而代孫米吉清償前開債務。另由證人孫劉琴於本
      院之證詞，可知孫米吉之繼承人將印鑑、印鑑證明、所有
      權狀交予孫米合供辦理移轉登記之用，足證上訴人確將系
      爭土地出售予孫米合，且上訴人主張前開印鑑、印鑑證明
      、所有權狀係交與代書辦理繼承登記，即有不實，若前開
      文件資料真係持交代書，為何被上訴人能持有前開印鑑、
      印鑑證明、所有權狀，故上訴人前開主張自不可採。
（四）訴外人劉崑金、謝劉素女、謝劉素美、劉素珠、劉通柄、
      劉素梅等租佃爭議事件，請求本件上訴人交付系爭土地，
      經本院85年度訴字第391號民事判決、臺灣高等法院臺南
      分院86年度上字第258號民事判決確定。依前開86年度上
      字第258號民事判決所記載兼訴訟代理人劉素梅之主張，
      可知其等亦知悉孫米吉出賣系爭土地與孫米合之事，故孫
      米吉確已將系爭土地出售與孫米合。
（五）系爭土地遭何田聲請拍賣過程中（當時孫米吉已死亡），
      上訴人孫漢湖要求被上訴人之父孫米合代為清償向何田之
      系爭抵押債務，並約定欲將系爭土地無條件讓與孫米合，
      當時上訴人孫漢湖並提出孫米吉所有繼承人即曾孫麗雲、
      孫漢湖、孫石龍、孫石獅、孫麗玉、孫麗錦、孫蘇素卿等
      7人合計9顆印章與孫米合，另交付系爭土地所有權狀原本
      曾孫麗雲、孫麗玉、孫麗錦、孫蘇素卿等4人之繼承權拋
      棄書原本，以供孫米合辦理系爭土地之所有權移轉登記，
      足證上訴人與孫米合間，確有移轉登記系爭土地所有權之
      合意，亦可證明孫蘇素卿代孫石龍、孫石獅表示欲將土地
      移轉登記給孫米合。
參、本件原審對於上訴人之請求，判決上訴人全部敗訴；上訴人
    全部聲明不服，求為廢棄原判決，並判令被上訴人應將系爭
    土地之地上物除去，將土地騰空返還上訴人；被上訴人則求
    為駁回上訴。
肆、得心證之理由
一、按所有人對於無權占有或侵奪其所有物者，得請求返還之，
    民法第767條第1項前段固有規定。然在土地買賣之情形，雖
    尚未辦理所有權移轉登記，惟買受人之占有土地如係出賣人
    本於買賣之法律關係所交付，無論現實交付抑簡易交付，均
    具正當權源，原出賣人不得認係無權占有而請求返還（最高
    法院99年度台上字第626號判決要旨參照）。次按原告以無
    權占有為原因，提起請求返還所有物之訴，被告就物屬原告
    所有而為被告占有之事實不爭執，而僅以被告非無權占有為
    抗辯者，被告固應就其占有係有正當權源之事實證明之，惟
    證明應證事實之證據資料，並不以可直接單獨證明之直接證
    據為限，凡先綜合其他情狀，證明某事實，再由某事實為推
    理的證明應證事實，該證明某事實之間接證據，亦包括在內
    （最高法院91年度台上字第2578號判決要旨參照）。另按依
    民法第1147條、第1148條之規定，繼承人於被繼承人死亡時
    ，當然承受被繼承人財產上之一切權利義務，並無待於繼承
    人之主張（最高法院32年度上字第442號判例要旨參照）。
    查：
（一）坐落嘉義縣民雄鄉○○○段第1008地號土地，原係上訴人
      之父孫米吉所有，孫米吉於57年過世後，嗣由上訴人3 人
      繼承取得應有部分各為3分之1；而系爭土地目前全部由被
      上訴人種植稻米占有使用；與上訴人曾分別於98年10月22
      日、98年12月1日以存證信函催告被上訴人返還系爭土地
      等事實，為兩造所不爭（見本院100年10月11日準備程序
      筆錄），復有所有權狀影本3張、土地登記第二類謄本、
      相片等在卷可證，自均堪信為真實。則上訴人現為系爭土
      地之所有權人，與系爭土地為被上訴人所占有，均可認定
      。故本件被上訴人既以非無權占有系爭土地為抗辯，依前
      開說明，被上訴人自應就其占有系爭土地係有正當權源之
      事實證明之。
（二）孫米吉將系爭土地提供何田借款2萬元並設定抵押，因屆
      期無法清償，遭何田於61年間聲請拍賣系爭土地；與被上
      訴人持有本院民事執行處61年度民執字第350號通知正本
      ，該通知書載明系爭土地底價為21,751元等事實，亦為兩
      造所不爭（見本院100年11月10日準備程序筆錄）。又代
      書蔡春松所書立之書面記載「查嘉義地方法院民事執行處
      受理民國61年拍字第35號拍賣案件債務人孫米吉之地孫米
      合將債務全部償還債權人何田在案……」等語，有證明書
      附於原審卷可憑。而證人鄭贊泰於本院結證稱前開蔡春松
      所書立之書面中除日期無法確定外，其餘字跡確係蔡春松
      所為；孫米合和何田親自來事務所說要辦理抵押權塗銷，
      當然就是有還錢始會願意塗銷抵押權；蔡春森有對其提及
      孫米合代孫米吉還何田2萬元等語明確（見本院100年8月9
      日準備程序筆錄）。證人孫劉琴於本院結證稱孫米吉欠他
      人錢致系爭土地遭查封，上訴人孫漢湖即找孫米合代償，
      嗣孫米吉之繼承人均將印鑑及印鑑證明等資料交給孫米合
      ，若非要移轉登記給孫米合，為何會交付前開資料，當時
      亦同時將系爭土地交給孫米合耕作；其曾目擊上訴人孫漢
      湖將系爭土地權狀交給孫米合，此係欲辦理系爭土地過戶
      給孫米合之用等情明確（見本院100年11月10日準備程序
      筆錄）。證人孫劉琴於臺灣嘉義地方法院檢察署99年度偵
      字第2463號竊佔案件中亦證稱本件上訴人孫漢湖請孫米合
      還孫米吉之負債，並將系爭土地交孫米合耕種，孫米合死
      後則由本件被上訴人耕種，當時上訴人孫漢湖是說欲登記
      給孫米合等語（見臺灣嘉義地方法院檢察署99年度偵字第
      2463號卷第29、30頁）；證人即兩造之叔父孫志保則於前
      開竊佔案件中證稱孫米吉跟何田借錢，致系爭土地要被查
      封，孫米合即幫忙還錢，孫米合就是要買系爭土地，當初
      因三七五減租問題，故無法辦更名登記，當初有協調好，
      不然孫米合為何幫孫米吉還該2萬元等語（見臺灣嘉義地
      方法院檢察署99年度偵字第2463號卷第29頁）；而上訴人
      孫石龍曾以本件被上訴人占用系爭土地而對本件被上訴人
      提出竊佔告訴，嗣經臺灣嘉義地方法院檢察署檢察官為不
      起訴處分，上訴人孫石龍聲請再議後，亦經駁回確定，有
      臺灣嘉義地方法院檢察署檢察官99年度偵字第2463號不起
      訴處分書及臺灣高等法院臺南分院檢察署99年度上聲議字
      第1007號處分書在卷可憑，復經本院調取前開刑事卷宗核
      閱無誤。而被上訴人所持有系爭土地所有權狀原本、繼承
      權拋棄書原本、印鑑證明原本4張、印鑑章9顆，核與卷附
      土地所有權狀影本、繼承權拋棄書影本、印鑑證明書影本
      及被上訴人所提民事答辯二狀附表一所示印文相符，亦經
      本院勘驗屬實（見本院100年11月10日準備程序筆錄）。
      則由前開事證相互參酌以觀，孫米合確曾代孫米吉之繼承
      人清償積欠何田之債務，而與上訴人約定以系爭土地所有
      權之移轉為對價，成立系爭土地之買賣契約，應可認定。
      且孫米合於98年10月2日死亡，被上訴人為孫米合之子等
      事實，既為兩造所不爭，前開買賣契約自因被上訴人之繼
      承而存在於兩造之間。
（三）上訴人雖主張證人鄭贊泰及孫志保於前開99年度偵字第24
      63號刑事偵查案件之證詞不實在，蓋當時證人鄭贊泰並未
      在場，證人鄭贊泰卻證稱有見過上訴人，且其身為代書，
      還錢卻無證物可供證明；證人孫志保雖證稱孫米吉有向何
      田借款，但孫米吉於57年過世，系爭土地被聲請拍賣係發
      生於61年間，故前後時間顯有矛盾。與證人孫劉琴為孫米
      合之配偶、被上訴人之母，其證詞必然偏頗，且其於前開
      刑事案件中，初曾證稱本件上訴人孫漢湖請伊家代償，再
      把土地交伊家耕種，嗣改證稱欲登記與孫米合，其證詞先
      後矛盾，顯不可採；且證人孫劉琴於本院證稱未在場聽聞
      要移轉登記予孫米合，嗣改稱確定有聽到，其證詞矛盾，
      顯不可採云云。然：
   1、證人為不可代替之證據方法，如果確係在場聞見待證事實
      ，而其證述又非虛偽者，縱令證人與當事人有親屬、親戚
      或其他利害關係，其證言亦非不可採信（最高法院86年度
      台上字第2975號判決要旨參照）。而證人係依法院之命，
      於訴訟程序，陳述自己觀察事實結果之第三人，故證人就
      其證言不負舉證責任；法院自不得僅以證人就其供證之事
      實不能舉證，即認其證言不實，而予摒棄（最高法院74年
      度台上字第2180號判決要旨參照）。且證據之憑信力，審
      理事實之法院，於法律所許範圍內有衡情認定之權；又同
      一證人之供述，雖有前後矛盾之處，並非全然不能採用（
      最高法院71年度台上字第378號判決要旨參照）。
   2、證人鄭贊泰與兩造並無親屬、僱傭關係，當無甘冒偽證罪
      之風險，而為虛偽證詞之必要，且依前開說明，其既為證
      人自不負舉證責任，故無需提出系爭還錢證物。而證人孫
      志保為兩造之叔父，復無證據足資證明其與兩造之一方有
      何恩怨關係，衡情亦無偏袒任何一造之必要。至證人孫劉
      琴雖為孫米合之配偶、被上訴人之母，然依前開說明，其
      證詞既與前開事證大致相符，復無證據足資認定其證詞與
      事實不符，其證言自非不可採信；而其於本院所為之證詞
      ，雖有前後矛盾之處，然其結證稱係因未聽懂法官意思，
      則依前開說明，其證詞並非全然不能採用。故上訴人前開
      主張，自不可採。
（四）上訴人另主張因上訴人之父死亡後，由上訴人3人繼承系
      爭土地，上訴人之母與3位妹妹則均請領印鑑證明、立拋
      棄權書，供上訴人辦理繼承事宜，然蔡春森代書受託辦理
      繼承登記時，始發現系爭土地尚有三七五租約存在，並告
      知須與佃農再簽三七五租約始得辦理繼承登記，因上訴人
      之父與佃農有訴訟恩怨，上訴人孫漢湖不願再與佃農洽談
      ，故無法辦理繼承登記，亦未自代書處取回前開繼承所需
      文件資料，至被上訴人如何取得前開繼承文件資料，上訴
      人亦無從知悉，自不得僅以被上訴人持有前開繼承文件資
      料，而認上訴人有移轉系爭土地所有權之合意云云。然上
      訴人前開主張核與前開事證不符，況上訴人亦未舉證證明
      其前開主張之真正並推翻前開事證，則上訴人就此部分之
      主張，亦不可取。
（五）上訴人復主張縱認上訴人孫漢湖與被上訴人約定買賣系爭
      土地，然當時上訴人孫石龍、孫石獅為限制行為能力人，
      未經合法代理而使該法律行為效力未定，且上訴人孫石龍
      、孫石獅確定不予承認其效力，況上訴人孫漢湖處分公同
      共有物未經其他公同共有人同意，其處分亦無效云云。然
      ：
   1、滿七歲以上之未成年人，有限制行為能力；而限制行為能
      力人為意思表示及受意思表示，應得法定代理人之允許，
      民法第13條第2項、第77條前段固分別著有規定。然前開
      允許為意思表示，屬非要式行為，得以明示或默示方式為
      之；而依表意人之舉動或其他情事，足以間接推知其效果
      意思者，即為所謂默示之意思表示。
   2、被上訴人持有孫米吉所有繼承人即曾孫麗雲、孫漢湖、孫
      石龍、孫石獅、孫麗玉、孫麗錦、孫蘇素卿等7人合計9顆
      印章與孫米合，另交付系爭土地所有權狀原本曾孫麗雲、
      孫麗玉、孫麗錦、孫蘇素卿等4人之繼承權拋棄書原本，
      係欲供孫米合辦理系爭土地之所有權移轉登記，有前開事
      證可憑。故上訴人孫石龍、孫石獅於當時縱為限制行為能
      力人，然其法定代理人孫蘇素卿既配合出具前開印章與文
      件，堪認其至少有允許上訴人孫石龍、孫石獅為系爭買賣
      行為之默示意思表示。從而，系爭買賣行為於當時已生效
      ，而非效力未定；故上訴人前開主張，自不足取。
二、綜上所述，兩造間就系爭土地既有買賣契約存在，則被上訴
    人占有系爭土地，自屬有權占有。從而，上訴人依民法第76
    7條所規定之物上請求權，請求被上訴人應將系爭土地面積
    2,124平方公尺土地騰空返還上訴人，即屬無據。則原審判
    決論事用法並無違誤，上訴意旨指摘原判決不當，求予廢棄
    改判，為無理由，應駁回其上訴。
三、本件事證已臻明確，兩造所為之其他主張，陳述並所提之證
    據，經審酌後，認均與本件之結論無礙，不再一一論述，併
    予敘明。
四、據上論結，本件上訴為無理由，依民事訴訟法第436條之1第
    3 項、第449條第1項、第78條，判決如主文。
中    華    民    國   100    年    12    月    14    日
                  民一庭審判長法  官  林芮伶
                              法  官  林望民
                              法  官  陳卿和
以上正本係照原本作成。
如對本判決上訴，須於判決送達後20日內向本院提出上訴狀，同
時表明上訴理由，如已於本判決宣示後送達前提起上訴者，應於
判決送達後10日內補具上訴理由（均須按他造當事人之人數附繕
本）。
如委任律師提起上訴者，應一併繳納上訴審裁判費。
中    華    民    國   100    年    12    月    14    日
                              書記官  劉怡欣